ACORDAO-COMPLETO-2574749

ACÓRDÃO DE RELAÇÃO

ACÓRDÃO DE RELAÇÃO 1311/2023 ATA 3/2023 - PRIMEIRA CÂMARA

Acórdão 1311/2023-TCU-Primeira Câmara
Trata-se de pedido de reexame interposto pela Universidade Federal de Alagoas em face do Acórdão 3398/2022-TCU-Primeira Câmara, por meio do qual este Tribunal considerou ilegais os atos de concessão de aposentadoria emitidos em favor das ex-servidoras Izaura da Silva Cunha (peça 5) e Lucidalva Jacinto dos Santos (peça 3) .
Considerando que os referidos atos foram apreciados pela ilegalidade em razão de as respectivas aposentadorias terem sido calculadas pela média das remunerações de contribuição, em afronta à Emenda Constitucional 70/2012, norma que determinava que, nesses casos, deveria ser observado necessariamente o critério da paridade;
Considerando que, ao analisar a peça recursal interposta pela entidade recorrente, a unidade técnica, apoiada pelo MPTCU, demonstrou que o recurso interposto no dia 15/7/2022 é intempestivo, uma vez que o termo final para a sua interposição foi o dia 12/7/2022; 
Considerando que, embora o recurso tenha sido interposto dentro do prazo de 180 dias, a entidade recorrente não apresentou fatos novos, nos termos do § 2º do art. 285 combinado com o parágrafo único do art. 286 do Regimento Interno do TCU;
Considerando, entretanto, que o ato emitido em favor de Izaura da Silva Cunha foi disponibilizado ao TCU em 8/7/2016, ocorrendo o registro tácito na data de 8/7/2021;
Considerando que o ato emitido em favor de Izaura da Silva Cunha foi apreciado pela ilegalidade, por meio do acórdão recorrido, na sessão de 21/6/2022, momento em que o ato já se encontrava registrado tacitamente;
Considerando que, nessa situação, incide a tese consignada a partir do julgamento do Recurso Extraordinário 636.553/RS, no qual: 
O Supremo Tribunal Federal definiu que a fixação do prazo de cinco anos se afigura razoável para que as cortes de contas procedam à análise da legalidade dos atos de concessão inicial de aposentadoria, reforma ou pensão, após o qual estes serão considerados definitivamente registrados. 
Trata-se de prazo ininterrupto, a ser computado a partir da chegada do processo à respectiva corte de contas - ou, como definido pelo Ministro Roberto Barroso durante o julgamento, um verdadeiro período de "cinco anos tout court". 
Passado esse prazo sem finalização do processo, o ato restará automaticamente estabilizado. Abre-se, a partir daí, a possibilidade de sua revisão, nos termos do art. 54 da Lei 9.873/1999. 
Considerando que, no caso em epígrafe, o ato emitido em favor da Sra. Izaura da Silva Cunha encontra-se tacitamente registrado independentemente da deliberação recorrida, cabendo, em razão do caso concreto, revisão de ofício do referido registro;
Os Ministros do Tribunal de Contas da União ACORDAM, por unanimidade, com fundamento no art. 71, incisos III e IX, da Constituição Federal de 1988, c/c os arts. 1º, inciso V, 39, inciso II, e 45, caput, da Lei 8.443/1992, e ainda com os arts. 143, inciso II, parte final, 259, inciso II, e 260, §§ 1º e 4º, do Regimento Interno/TCU, em:
tornar sem efeito, de ofício, o Acórdão 3398/2022-TCU-Primeira Câmara, exclusivamente em relação à interessada Izaura da Silva Cunha (XXX.142.744-XX) ; 
consignar, na base de dados do sistema e-Pessoal, a anotação de registro tácito do ato de concessão de aposentadoria emitido em favor de Izaura da Silva Cunha (XXX.142.744-XX) (e-Pessoal 122866/2020) , considerando o que restou decidido pelo Supremo Tribunal Federal no RE 636.553;
remeter os autos à Sefip para que, em autos apartados, seja iniciada a revisão de ofício do registro tácito consignado na alínea "b" supra, sem prejuízo de, nos termos da Questão de Ordem 2/2006, suscitada pela Presidência na sessão de 16/8/2006 (Ata 33/2006-Plenário) , encaminhar os autos à Seses, para o sorteio de novo relator;
não conhecer do recurso interposto em relação à interessada Lucidalva Jacinto dos Santos (XXX.907.294-XX) , por restar intempestivo e não apresentar fatos novos;
disponibilizar cópia desta deliberação à Universidade Federal de Alagoas.
1. Processo TC-Processo 020.824/2021-1 (APOSENTADORIA) 
	1.1. Recorrente: Universidade Federal de Alagoas (24.464.109/0001-48) .
	1.2. Interessadas: Daisy Montenegro Toledo (XXX.628.604-XX) ; Izaura da Silva Cunha (XXX.142.744-XX) ; Lucia de Fatima Guimaraes Santos Amorim (XXX.271.674-XX) ; Lucidalva Jacinto dos Santos (XXX.907.294-XX) ; Madileide de Oliveira Duarte (XXX.192.804-XX) .
	1.3. Entidade: Universidade Federal de Alagoas.
	1.4. Relator: Ministro Vital do Rêgo.
	1.5. Representante do Ministério Público: Procurador Rodrigo Medeiros de Lima.
	1.6. Relator da deliberação recorrida: Ministro Walton Alencar Rodrigues
	1.7. Unidades Técnicas: Secretaria de Recursos (Serur) .
	1.8. Representação legal: não há.
	1.9. Determinações/Recomendações/Orientações: não há.

Primeira Câmara

Universidade Federal de Alagoas.

Universidade Federal de Alagoas (24.464.109/0001-48).

VITAL DO RÊGO

Ministro Walton Alencar Rodrigues

não há.

Procurador Rodrigo Medeiros de Lima.

APOSENTADORIA (APOS)

Secretaria de Recursos (Serur).